臺灣嘉義地方法院刑事判決
110年度訴字第625號
公  訴  人  臺灣嘉義地方檢察署檢察官
被      告  李  艷


上列被告因妨害公務等案件，經檢察官提起公訴（110 年度偵字
第8830號），本院依簡式審判程序審理，判決如下：
    主    文
乙○犯恐嚇危害安全罪，處拘役參拾日，如易科罰金，以新臺幣
壹仟元折算壹日。又犯意圖供行使之用而攜帶兇器犯妨害公務執
行罪，處有期徒刑陸月，如易科罰金，以新臺幣壹仟元折算壹日
。均緩刑貳年，並應於緩刑期間內接受受理執行之地方檢察署所
舉辦之法治教育壹場次，緩刑期間付保護管束。 
    犯罪事實
一、乙○係丙○○之前配偶（婚姻存續期間自民國91年9 月10日
　　至100 年7 月19日止法院和解離婚），2 人間具有家庭暴力
　　防治法第3 條第1 款之家庭成員關係。丁○○為丙○○之母
　　張謝月良之居家照服員。㈠李豔因與丙○○因故心生不滿，
　　竟基於恐嚇危害安全之犯意，自民國110 年9 月20日下午1
　　時40分許起至2 時39分許止，在嘉義縣太保市太保里之丙○○居處（地址詳卷），手持菜刀1 把對丙○○、丁○○揮舞
　　，傳達傷害之訊息，以此加害丙○○、丁○○生命、身體之
　　事，使2 人均心生恐懼，致生危害於安全。㈡李豔明知據報
　　到場之員警甲○○身著制服，為依法執行職務之公務員，竟
　　基於妨害公務員依法執行職務之犯意，於同日下午2 時40分
　　許，持上開客觀上可作為兇器之菜刀1 把揮砍員警甲○○所
　　持警用盾牌，以此強暴方式妨害員警執行職務。嗣支援警力
　　以現行犯逮捕李豔，且當場扣得菜刀1 把，而悉上情。
二、案經嘉義縣警察局水上分局報請臺灣嘉義地方檢察署檢察官
　　偵查起訴。
    理  由
一、本件被告所犯為死刑、無期徒刑、最輕本刑為3 年以上有期
　　徒刑以外之罪，且非高等法院管轄第一審之案件，於本院準
　　備程序進行中，被告就被訴事實為有罪之陳述，經告知被告
　　簡式審判程序之旨，並聽取公訴人、被告之意見後，本院合
　　議庭裁定由受命法官獨任進行簡式審判程序。
二、證據名稱：
  ㈠被告於警、偵訊時之供述、本院準備及審理時之自白。
  ㈡證人即被害人丙○○、丁○○分別於警詢時所述。
  ㈢員警甲○○職務報告、警方密錄器影像擷圖、扣案物照片、
　　嘉義縣警察局水上分局扣押筆錄、扣押物品目錄表暨清單、
　　檢察官勘驗筆錄等（警卷第1 頁、第10-13 頁、第14-18 頁
　　；密錄器檔案光碟在警卷公文封內；偵卷第33-35 頁、第41
　　-53 頁；院卷第13頁）。　
三、論罪科刑：
  ㈠按刑法第305 條之恐嚇罪，所稱以加害生命、身體、自由、
　　名譽、財產之事，恐嚇他人者，係指以使人生畏怖心為目的
　　，而通知將加惡害之旨於被害人而言。所謂「加害」，並不
　　以言詞為限，包括身體之動作、語氣、表情等一切足以使人
　　心生畏佈之強暴、脅迫行為在內。且恐嚇也者，亦僅以通知
　　加害之事使人恐佈為已足，不必果有加害之意思，更不須有
　　實施加害之行為。至於危害通知之方法，亦無限制，無論明
　　示之言語、文字、動作或暗示其如不從將加危害，苟已足使
　　對方理解其意義之所在，並足以影響其意思之決定與行動自
　　由者均屬之。被害人是否心生畏懼，亦應本於社會客觀經驗
　　法則以為判斷基準（最高法院52年台上字第751 號判例要旨
　　、75年度台上字第5480號、81年度台上字第867 號判決意旨
　　參照）。次按家庭暴力者，指家庭成員間實施身體、精神或
　　經濟上之騷擾、控制、脅迫或其他不法侵害之行為；家庭暴
　　力罪者，指家庭成員間故意實施家庭暴力行為而成立其他法
　　律所規定之犯罪，家庭暴力防治法第2 條第1 款、第2 款分
　　別定有明文。本件被告乙○與被害人丙○○2 人間曾為夫妻
　　關係，具有家庭暴力防治法第3 條第1 款所定前配偶之家庭
　　成員關係，是核被告就犯罪事實一㈠所為，係犯刑法第305
　　條之恐嚇危害安全罪。上開所犯雖屬家庭暴力防治法第2 條
　　第2 款所稱之家庭暴力罪，然因家庭暴力防治法就家庭暴力
    罪並無罰則規定，故仍應依刑法恐嚇危害安全罪之規定予以
    論處。其以一行為侵害被害人丙○○、丁○○2 人之法益，
　　為想像競合犯，應依刑法第55條規定，從一重處斷。  
　㈡再按刑法第135 條第1 項之罪，以對於公務員依法執行職務
　　時施強暴脅迫為要件，同條第3 項之「意圖供行使之用而攜
　　帶兇器或其他危險物品犯之」加重其刑之規定，則考量意圖
　　供行使之用而攜帶兇器或其他危險物品（例如易燃性、腐蝕
　　性液體）犯妨害公務執行罪者，該等行為態樣對公務員之生
　　命、身體、健康構成嚴重危害，而有加重處罰之必要（刑法
　　第135 條第3 項於110 年1 月20日修正之立法理由）。查：
　　扣案之菜刀1 把（見警卷第13頁），乃具有一定長度且金屬
　　質地堅硬之刀具，客觀上足以推論對人之生命、身體、安全
　　構成威脅，顯具有危險性，自屬兇器無訛。是核被告就犯罪
　　事實一㈡所為，係犯刑法135 第3 項第2 款之意圖供行使之
　　用而攜帶兇器犯妨害公務執行罪。
　㈢被告所犯上開2 犯行，犯意各別，行為互殊，應予分論併罰
　　。　　
　㈣爰以行為人責任為基礎，審酌被告因故不滿，率爾持刀揮舞
　　恫嚇被害人丙○○、丁○○，使渠心生畏懼，復於員警到場
　　執行職務時，持上開菜刀施暴，而妨害員警依法執行職務，
　　考量被害人與員警之生命、身體之安全，所為實有不該；惟
　　念被告於審理時坦承知錯，甚有悔意，慮及被害人意見且皆
　　表示諒解（參偵卷第59頁；院卷第27-29 頁），斟酌被告之
　　犯罪動機、目的、手段，暨個人智識程度、異鄉來台生活及
　　經濟狀況（參院卷第64頁審理筆錄所載）等一切情狀，分別
　　量處如主文所示之刑，均併諭知易科罰金之折算標準。至於
　　扣案菜刀1 把既非被告所有（見警卷第6 頁），無從依刑法
　　第38條第2 項前段規定宣告沒收，附此敘明。 　　
　㈤被告前未曾因故意犯罪受有期徒刑以上刑之宣告，有臺灣高
　　等法院被告前案紀錄表可考，其因一時失慮，致罹刑典，惟
　　犯後已坦承犯行，甚有悔意，獲得被害人方面諒解，均如前
　　述，信其經此偵、審程序及科刑宣告後，理當知所警惕，而
　　無再犯之虞，本院因認前開所宣告之刑，以暫不執行為適當
　　，爰依刑法第74條第1 項第1 款規定，宣告緩刑2 年，以啟
　　自新；又本院斟酌本案情節，為使被告深植守法觀念，記取
　　本案教訓，並導正偏差行為，為防止其再犯，考量被告從事
　　護理看護工時、目前疫情狀況等，爰依刑法第74條第2 項第
　　8 款之規定，命被告應參加受理執行之地方法院檢察署所舉
　　辦之法治教育課程1 場；暨依刑法第93條第1 項第2 款規定
　　，諭知緩刑期間付保護管束，期使於保護管束期間確切明瞭
　　其行為非是，培養正確法治觀念，並深自惕勵。
據上論斷，應依刑事訴訟法273 條之1 第1 項、第299 條第1 項
前段，刑法第135 條第3 項第2 款、第305 條、第55條、第41條
第1 項前段、第74條第1 項第1 款、第2 項第8 款、第93條第1
項第2 款，刑法施行法第1 條之1 第1 項，判決如主文。
本案經檢察官謝雯璣、陳郁雯偵查起訴，由檢察官陳則銘到庭實
行公訴。
中　　華　　民　　國　　111 　年　　5 　　月　　11　　日
                  刑事第二庭      法  官  王品惠
以上正本證明與原本無異。
如不服本判決應於收受判決後20日內向本院提出上訴書狀，並應
敘述具體理由；其未敘述上訴理由者，應於上訴期間屆滿後20日
內向本院補提理由書（均須按他造當事人之人數附繕本）「切勿
逕送上級法院」。告訴人或被害人如對於本判決不服者，應具備
理由請求檢察官上訴，其上訴期間之計算係以檢察官收受判決正
本之日期為準。
中　　華　　民　　國　　111 　年　　5 　　月　　11　　日
                                  書記官  李振臺
附錄論罪科刑法條：
中華民國刑法第135 條
對於公務員依法執行職務時，施強暴脅迫者，處3 年以下有期徒
刑、拘役或30萬元以下罰金。
意圖使公務員執行一定之職務或妨害其依法執行一定之職務或使
公務員辭職，而施強暴脅迫者，亦同。
犯前2 項之罪而有下列情形之一者，處6 月以上5 年以下有期徒
刑：
一、以駕駛動力交通工具犯之。
二、意圖供行使之用而攜帶兇器或其他危險物品犯之。
犯前3 項之罪，因而致公務員於死者，處無期徒刑或7 年以上有
期徒刑；致重傷者，處3 年以上10年以下有期徒刑。

中華民國刑法第305 條
以加害生命、身體、自由、名譽、財產之事恐嚇他人，致生危害
於安全者，處2 年以下有期徒刑、拘役或9 千元以下罰金。